臺灣士林地方法院民事裁定　　　　　　100年度事聲字第153號
異　議　人
即　債權人　萬泰商業銀行股份有限公司
法定代理人　盧正昕
代　理　人　莊政文
相　對　人
即　債務人　陳靜如
上列異議人因債務人陳靜如聲請更生事件，不服中華民國
100 年7 月15日本院司法事務官99年度司執消債更字第114 號所
為更生方案認可之裁定提出異議，本院裁定如下：
    主  文
異議駁回。
    理  由
一、異議意旨略以：債務人配偶正值中壯之年，應具有相當謀生
    能力無疑，理應積極謀取正職增加收入，與債務人共同分擔
    子女扶養費才是。債務人既未提出配偶之非自願性失業證明
    ，非可謂其無工作收入即可免除分擔子女扶養費用之義務。
    是應要求債務人配偶共同負擔2 分之1 子女扶養費用當屬合
    理。又債務人每年尚領有1.5 個月，約計新臺幣（下同）7
    萬7,333 元之年終獎金，惟債務人卻僅每年提出5 萬5,000
    元為更生清償，其間相差達2 萬2,333 元，是債務人應將每
    年所領得之年終、考績獎金全數用以清償債務，方為妥適等
    情，爰依法提出異議。
二、按債務人有薪資、執行業務所得或其他固定收入，法院認更
    生方案之條件公允者，得不經債權人會議可決，逕依債務人
    之聲請或依職權以裁定認可更生方案，消費者債務清理條例
    第64條第1 項定有明文。次按消費者債務清理條例之立法目
    的，係在使陷於經濟上困難之消費者，得依該條例清理債務
    ，以妥適調整其與債權人間之權利義務，並重建其經濟生活
    ，是更生方案之條件是否公允，當係以債務人是否以其現有
    之資力，扣除必要生活支出後，已盡其最大能力清償為斷。
三、經查：
  (一)本件債務人陳靜如聲請更生，前經本院以98年度消債更字第
    38號裁定開始更生程序在案，有該裁定在卷可參。又債務人
    任職中國文化大學教務處教務組組員乙職，平均每月實領薪
    資收入約4 萬8,000 元（含專業加給）而有固定收入等情，
    亦有其民國99年1 月至100 年3 月份間之薪資單明細附卷足
    憑（見本院99年度司執消債更字第114 號卷，下稱執行卷(一)
    ，第215 至219 頁；執行卷(二)第29至32頁）。且債務人固每
    年領有1.5 個月薪資之年終獎金約7 萬7,333 元，有債務人
    100 年1 月份薪資單（含年終獎金）明細附卷可參（見執行
    卷(二)第30頁）。然佐諸債務人90至98年間考績紀錄暨95年9
    月、97年9 月份薪資單（含考績獎金）明細（見執行卷(一)第
    254 至255 頁），債務人每年得領取之考績獎金不固定，須
    視考績結果而定，考核等第為甲時，得領取1 個月薪資收入
    ；考核等第為乙時，僅得領取1,500 元。是債務人每年所得
    領取之考績獎金差距過大，非更生方案所得預先規劃，衡酌
    更生方案履行之可能性，債務人每年提撥1 萬5,000 元之考
    績獎金，相當債務人90至98年間平均考績獎金之2 分之1 ｛
    計算式：《（48,570×6 ）＋（1,500 ×3 ）》÷9 ×1/ 2
    ＝16,440｝至更生方案，尚非未洽。復審酌年節時常有較高
    之消費支出、現今社會物價波動幅度甚大及扶養未成年子女
    常有突發性支出之可能等諸因素，債務人每年提撥4 萬元之
    年終獎金，逾債務人每年年終獎金2 分之1 數額｛計算式：
    77,333÷2 ＝38,667｝至更生方案，尚屬合理。是異議人執
    債務人每年之年終獎金暨考績獎金應全數用以清償債務為由
    提出異議，揆諸前揭說明，自無理由。
  (二)又按負扶養義務者有數人而其親等同一時，應各依其經濟能
    力，分擔義務，民法第1115條第3 項亦有明定。而依債務人
    配偶蕭逸槐之96至98年度綜合所得稅各類所得資料清單及全
    國財產稅總歸戶財產查詢清單（見本院98年度消債更字第38
    號卷第146 至148 頁；執行卷(一)第231 頁），蕭逸槐除98年
    度有競技收入2 萬元外，96至97年度全年無收入，亦無任何
    資產。復參公司及分公司基本資料查詢明細暨財政部臺北市
    國稅局99年12月27日財北國稅審三字第0990110503號函（見
    執行卷(一)第250 頁；本院卷第9 頁），蕭逸槐固曾經營五源
    水電工程有限公司，惟該公司業於95年9 月間停業迄今。且
    蕭逸槐罹患脊椎狹窄症及坐骨神經痛，暫不宜提重物，亦有
    臺北醫學大學附設醫院診斷證明書在卷可佐（見執行卷(二)第
    48頁）。是蕭逸槐主張其目前僅能從事家庭維修工作，平均
    月收入低於1 萬5,000 元，而無法分擔2 名未成年子女扶養
    費等語（參本院100 年4 月12日消債事件筆錄，見執行卷(二)
    第12頁），尚非無據。況基於未成年子女最佳利益照護之原
    則，由債務人單獨負擔其未成年子女之扶養費，於法並無不
    合。是債務人應單獨負擔其2 名子女蔡廷法（83年3 月出生
    ）、蔡佳佑（85年2 月出生）之扶養費。按內政部公布100
    年度臺北市每人每月最低生活費為1 萬4,794 元（按此最低
    生活標準之計算並未包含勞保、健保、稅賦等項之非消費性
    支出諸因素）計算結果，債務人每月消費性生活支出應以4
    萬4,382 元｛計算式：1,4794＋（14,794×2 ）＝44,382｝
    為當，則原裁定所認可之更生方案，考量債務人每月收入4
    萬8,000 元扣除非消費性支出之所得稅575 元及每月消費性
    支出2 萬6,200 元（含個人生活費1 萬5,000 元及子女扶養
    費1 萬1,200 元）後，認可債務人每月清償金額為2 萬1,00
    0 元，並無不公允之情形。且其中1 萬1,200 元之子女扶養
    費待其2 名子女成年後全數提撥，分別於更生方案第37期及
    61期起增加可清償金額；債務人復同意以法定最長之8 年清
    償期為清償，顯見債務人願以更拮据之方式維持生活，已為
    更生方案盡最大之努力而屬合理。
四、綜上所述，原裁定所認可之更生方案，其內容核屬公允，復
    無消費者債務清理條例第63條、第64條第2 項規定不應認可
    之消極事由存在，本院司法事務官不經債權人會議可決，依
    職權認可更生方案，於法相合。異議人執上開事由提出異議
    ，為無理由，應予駁回，爰裁定如主文
中    華    民    國  100     年    11    月    18    日
                  民事第三庭  法      官  陳燁真
上為正本係照原本作成。
如不服本裁定，應於裁定送達後10日內，以書狀向本院提出抗告
，並繳納抗告費新臺幣1 千元。
中    華    民    國  100     年    11    月    18    日
                              書  記  官  高玉潔